【裁判字號】    99,上訴,2686
【裁判日期】    991005
【裁判案由】    毒品危害防制條例
【裁判全文】
臺灣高等法院刑事判決                99年度上訴字第2686號
上  訴  人
即  被  告  丙○○
選任辯護人  許華雄律師
上  訴  人
即  被  告  丁○○
選任辯護人  涂惠民律師
上列上訴人即被告因違反毒品危害防制條例案件，不服臺灣士林
地方法院98年度訴字第408 號，中華民國99年6 月11日第一審判
決（起訴案號：臺灣士林地方法院檢察署97年度偵字第16063 號
），提起上訴，本院判決如下：
    主  文
原判決撤銷。
丙○○共同販賣第二級毒品，處有期徒刑柒年貳月。扣案之甲基
安非他命壹包（驗餘淨重壹點捌捌玖公克）、四氫大麻酚壹包
（驗餘淨重零點肆伍肆公克）均沒收銷燬之；扣案之愷他命陸
包（驗餘總淨重點玖陸肆公克）、分裝袋捌個均沒收。
丁○○共同販賣第二級毒品，未遂，累犯，處有期徒刑年拾月
。扣案之甲基安非他命壹包（驗餘淨重壹點捌捌玖公克）、四
氫大麻酚壹包（驗餘淨重零點肆伍肆公克）均沒收銷燬之；扣
案之愷他命陸包（驗餘總淨重點玖陸肆公克）、分裝袋捌個
均沒收。
    事  實                                                                
一、丁○○前因公共危險罪案件，經臺灣澎湖地方法院以94年度
    馬交簡字第42號判決判處有期徒刑2月確定，甫於民國95年2
    月9日易科罰金執行完畢。
二、緣甲女（真實姓名年籍詳卷內代號為00000000號之人，因本
    件案發後，丙○○、丁○○另對甲女催討買賣毒品價金而為
    妨害性自主等犯行，經本院以98年度上訴字第3075號判決判
    處丙○○應執行有期徒刑9 年，丁○○應執行有期徒刑9 年
    6 月，為保障甲女身分隱私，故以代號稱之，而上開妨害性
    自主案件，簡稱為前案妨害性自主案）之友人即真實姓名年
    籍不詳綽號「小黑」之成年男子有購買毒品需求，甲女乃於
    97年9 月中旬詢問甲○（真實姓名年籍詳卷內代號為000000
    00B 號之人，因有與上開甲女相同事由，故同以代號稱之）
    是否有購買甲基安非他命、大麻、愷他命之管道，甲○即向
    其友人丙○○表明訂購之意，丙○○明知甲基安非他命、四
    氫大麻酚為毒品危害防制條例所列管之第二級毒品，愷他命
    則為同條例所列管之第三級毒品，均不得販賣、持有，竟基
    於意圖供販賣第二級毒品、第三級毒品以牟取利益之意思，
    於97年9 月底某日，在臺北市○○○路與長春路附近之「銀
    河酒店」，向真實姓名年籍不詳綽號「阿華」之成年男子，
    以總價新臺幣（下同）10,800元之價格販入甲基安非他命1
    包（含袋毛重1.689 公克，淨重1.389 公克，驗餘淨重1.38
    89公克）、四氫大麻酚1 包（含袋毛重0.55公克，淨重0.35
    公克，驗餘淨重0.3454公克）、愷他命6 包（含袋總毛重4.
    597 公克，總淨重3.397 公克，驗餘總淨重3.3964公克）後
    ，丁○○明知丙○○係為販賣第二、三級毒品，仍與丙○○
    基於犯意聯絡，由丙○○以給付丁○○車馬費1,000 元之代
    價，將其為供販賣而販入之毒品交由丁○○攜至約定地點交
    付並收取價款，並告知甲○上開毒品之總價金為13,800元，
    甲○則與丁○○聯繫後，雙方約定於97年10月3 日接近中午
    時分，在臺北市○○區○○街42號前之公園內進行毒品交易
    。屆期甲○與甲女按時抵達上址，丁○○亦攜帶前開毒品到
    場，惟因甲女無足夠現金又託稱在等待銀行核發現金卡而遲
    未完成交易，嗣於同日下午1 時15分許，警員黃銘輝、吳新
    亞、張恆華巡邏至此，發覺丁○○、甲女、甲○三人神色有
    異，經加以盤查而查悉上情，丁○○之賣出行為因此止於未
    遂，並在丁○○所坐位置後方草叢扣得上開甲基安非他命1
    包、四氫大麻酚1 包、愷他命6 包。
三、案經臺北縣政府警察局移送臺灣士林地方法院檢察署檢察官
    偵查起訴。
    理  由                                                                
壹、程序部分：
一、被告丙○○爭執其97年10月15日警詢筆錄之證據能力，辯稱
    係遭警察不法取證云云。經查：
  (一)被告丙○○於本案販賣毒品案發生後，為對甲女、甲○催討
    買賣毒品價金，另與被告丁○○共同對甲女、甲○犯前案妨
    害性自主案，為警拘提到案，經檢察官偵查後提起公訴，原
    審法院判決後，被告丙○○、丁○○不服上訴本院，經本院
    98年度上訴字第3075號就妨害性自主部分撤銷改判，並與妨
    害自由、傷害、恐嚇上訴駁回部分，被告丙○○定應執行有
    期徒刑9 年，被告丁○○定應執行有期徒刑9 年6 月等情，
    有本院前案紀錄表一份在卷可稽。被告丙○○於前案妨害性
    自主案中，於97年10月15日警詢時坦承本案販賣毒品情節，
    惟於前案妨害性自主案原審法院審理時為刑求抗辯，辯稱：
    當時警察一進套房就一直打我，將我銬上手銬云云（見前案
    妨害性自主案原審法院98年1 月16日準備程序筆錄第4 頁）
    ，惟被告丙○○於本案偵查中，所作刑求抗辯則為：我在警
    局所言不實在，因為警察不給我喝水、不給我煙抽，一抓到
    就打我，我要請律師也不給我請，不讓我聯絡家人云云（見
    97年度偵字第16063 號卷第59頁），於原審辯稱：我被警方
    拘捕時，警員有踩我的腳銬，我的腳踝骨頭有瘀血，且我接
    受警方詢問製作筆錄時，有一名警員在我要求抽煙回來時，
    在我下樓時踹我一腳、要我配合，還罵我是人渣云云（見原
    審卷第62頁反面、第136 頁反面），又在原審以證人身分結
    證：製作警詢筆錄時，警察要我好好配合，不然要把我打到
    吐，我在警詢時所說販毒內容都是警察講的，（經檢察官詰
    問後）改稱：警察沒有要求我怎麼講，有給我看一下筆錄，
    叫我好好配合，這樣檢察官才會讓我走，不然我會回不去，
    警詢中提到毒品的錢是警察算給我的，我根本沒有賣毒品，
    怎會知道多少錢云云（見原審卷第126 頁反面、第127 頁）
    。參諸被告丙○○針對同一拘捕事實、同一製作筆錄經過，
    竟有多種情節不同的刑求抗辯，其對拘捕過程的說法，先稱
    警方對其一直毆打，再稱警方在拘捕過程僅對其踩腳鐐；對
    於警詢筆錄製作過程的說法，則稱警察不讓其喝水、抽煙、
    請律師、聯絡家人，或稱是警察讓伊抽煙回來時，曾踹其一
    腳，上開種種說法分歧不同，而警方拘捕被告丙○○、對其
    製作警詢筆錄的客觀過往事實既僅有其一，何以被告丙○○
    歷次辯解不同？所為警詢筆錄遭警不法取供，即值存疑。又
    被告丙○○於原審審理時已自承其在前案妨害性自主案中，
    於97年10月15日警方製作筆錄前，已經先休息一晚上，警察
    還讓其抽煙後才製作筆錄，製作筆錄過程中，其要求要上廁
    所，警察也中斷讓其去等語（見原審卷第130 頁反面），益
    證被告丙○○前開辯稱警察不讓其抽煙等情節，與事實不符
    ，所辯憑信性極低。
  (二)證人即執行拘捕及筆錄詢問、製作之警員姜呈昆、王鴻昌、
    陳盈元於原審審理時到庭結證未對被告丙○○為不法取供行
    為（見原審卷第91頁至第98頁），而證人即警員乙○○於本
    院審理時到庭結證：我與姜呈昆、王鴻昌、陳盈元是台北縣
    政府警察局刑事警察大隊重案組的同事，我當時是小隊長，
    為了怕被告串證，為虛偽的陳述，所以製作筆錄時我也在場
    ，我兩邊跑，我有對兩個被告說，要他們老實交代案情，沒
    有什麼動作，完全沒有在做筆錄之前用腳踢他的腳鍊並罵他
    是人渣之事等語（見本院卷第95頁），而被告丙○○所稱遭
    警不法取供情節，於拘捕及警詢錄影光碟均未顯現，亦經被
    告丙○○於原審自承在卷（見原審卷第62頁反面），被告丙
    ○○所辯遭警察不法取供云云，缺乏客觀具體事證以佐。且
    衡以被告丙○○若果於97年10月15日警詢時遭到不法取供，
    則其於當日移送檢察官訊問，乃至檢察官訊問完畢，聲請法
    院羈押時，應會為此抗辯，以澄清事實，查明真象，然被告
    丙○○卻均未為此抗辯（見原審卷第136 頁反面、第137 頁
    ），顯見並無該事實存在，再被告丙○○於前案妨害性自主
    案經法院裁定羈押，於97年10月16日入臺北看守所執行羈押
    時，經看守所對新收人犯進行詳細的身體檢查，被告丙○○
    並無供承其受有外傷之相關資料，亦經原審法院向被告丙○
    ○確認無誤（見原審卷第136 頁反面），益證被告丙○○所
    辯上情，實不足採信。
  (三)被告丙○○因涉犯前案妨害性自主案，97年10月14日為警拘
    提到案，97年10月15日進行警詢程序，警方當時偵辦重點既
    在妨害性自主案，本案毒品案係因警詢當時所查明之證據，
    經檢察官繼續偵辦而之結果，故前案妨害性自主案警方詢問
    被告丙○○時，實無強逼被告丙○○坦承販毒之可能。且被
    告於當天移送檢察官訊問完畢後，已知其遭檢察官聲請法院
    羈押，亦即被告丙○○已知悉其不管作如何之答辯內容，均
    會被聲請羈押，而被告丙○○於羈押期間，於臺灣臺北地方
    法院97年度訴字第2356號案件進行98年3 月19日之審理程序
    時，仍當庭供出本案販賣毒品案件情節（見前案妨害性自主
    案原審法院卷一第220 頁），此均足證被告丙○○於97年10
    月15日之警詢陳述乃出於其自由意志，並無遭警強暴、脅迫
    等方式不法取供，該警詢筆錄自具有證據能力。
二、證人丁○○、丙○○於警詢、偵查之供述，為被告丙○○、
    丁○○以外之人於審判外之陳述，被告丙○○、丁○○均爭
    執丁○○、丙○○上開警詢、偵查供述之證據能力。惟查：
  (一)按被告以外之人於審判外之言詞或書面陳述，除法律有規定
    者外，不得作為證據；被告以外之人於偵查中向檢察官所為
    之陳述，除顯有不可信之情況者外，得為證據；被告以外之
    人於檢察事務官、司法警察官或司法警察調查中所為之陳述
    ，與審判中不符時，其先前之陳述具有較可信之特別情況，
    且為證明犯罪事實存否所必要者，得為證據，刑事訴訟法第
    159 條第1 項、159 條之1 第2 項、第159 條之2 分別定有
    明文。而刑事訴訟法第159 條之2 規定「具有較可信之特別
    情況」，係指被告以外之人於檢察事務官、司法警察官或司
    法警察調查中所為之陳述，從客觀上之環境或條件等情況加
    以觀察，有足以取代審判中反對詰問之可信性保證者而言；
    與一般供述證據必須具備任意性之證據能力要件有別，二者
    不可混為一談，且此係屬證據能力之規定，非屬證據證明力
    之問題，故法院應依審判中及審判外各陳述外部附隨之環境
    或條件等情況，比較前後之陳述，客觀的加以觀察，並於判
    決理由內詳述其採用先前不一致之陳述的心證理由，始為適
    法（最高法院98年度台上字第3011號判例要旨參照）。
  (二)經查，證人丁○○、丙○○於警詢陳述之內容，均與渠等於
    原審審理時以證人身分經交互詰問所證述情節不符，本院審
    酌渠等於警詢所述內容，乃渠等因涉前案妨害性自主案遭警
    拘提後，警方詢問案情時製作，當時警方詢問之重點，在於
    渠等所涉妨害性自主犯行之內容，至於渠等犯下妨害性自主
    犯行之緣起，即本案販賣毒品案件，則非警方當時詢問及偵
    辦之重心，此由警詢時與本案有關案情之篇幅甚少可見一斑
    ，證人丁○○、丙○○對警方詢及此處之顧慮自較輕，而渠
    二人在本案經檢察官提起公訴後，不僅擔心自身所涉刑責，
    且渠二人於本案具有共同利害關係，於原審法院交互詰問過
    程中，實有互相迴護之可能，本院因認證人丁○○、丙○○
    於警詢之陳述，具有較可信之特別情況，且為證明本案被告
    丙○○、丁○○犯罪事實存否所必要，故分別對被告丙○○
    、丁○○而言，具有證據能力。
  (三)證人丁○○、丙○○於偵查陳述之內容，經核並無顯不可信
    之情況，而被告及其選任辯護人並無釋明證人丁○○、丙○
    ○於偵查之供述有何顯不可信之情形，且證人丁○○、丙○
    ○均經原審法院傳訊到案作證以補足被告與辯護人之對質詰
    問權，依刑事訴訟法第159 條之1 第2 項規定，分別對被告
    丙○○、丁○○而言具有證據能力。
三、被告丙○○、丁○○均爭執證人甲女於警詢、偵查供述之證
    據能力。惟查：
  (一)證人甲女於警詢陳述內容，與其於原審法院交互詰問過程中
    所證不符，本院考量甲女之警詢筆錄係警方於被告二人遭拘
    提前即97年10月13日所製作，製作當時被告二人並未在場，
    證人甲女陳述其遭被害之經過，不管其主觀心理狀態或客觀
    環境條件而言，均不致對其造成太大壓迫。反觀甲女於原審
    法院作證時，雖係在證人保護室進行交互詰問程序，然甲女
    仍委請本件偵辦警員陪同其在庭，且甲女於原審法院詰問過
    程中，多次情緒激動無法平復、哭泣，於問及重要關鍵問題
    時，亦屢屢回答不知道、不記得等語，顯係因為甲女於妨害
    性自主案中，曾遭被告二人夥同他人共同恐嚇、毆打、強拍
    裸照、強制性交、以細鋁棒插入甲女陰道抽動之性凌虐、強
    迫簽立本票等犯行，致甲女與被告二人同時開庭時過度畏懼
    ，加以甲女亦擔憂其幫友人「小黑」聯絡購毒事宜，會導致
    其自身涉有刑責，始於法院審理時有此畏懼、反常之舉。本
    院因認證人甲女於警詢之陳述，具有較可信之特別情況，且
    為證明本件被告丙○○、丁○○犯罪事實存否所必要，故對
    被告丙○○、丁○○而言，均具有證據能力。
  (二)證人甲女於偵查陳述之內容，經核並無顯不可信之情況，且
    被告及其選任辯護人並未釋明證人甲女於偵查中之證詞有何
    顯不可信之情，且證人甲女經原審法院傳訊到案作證以補足
    被告與辯護人之對質詰問權，依刑事訴訟法第159 條之1 第
    2 項規定，對被告丙○○、丁○○而言，均具有證據能力。
四、被告丙○○、丁○○均爭執證人甲○警詢、偵查供述之證據
    能力。惟查：
  (一)按被告以外之人於審判中傳喚不到，其於檢察事務官、司法
    警察官或司法警察調查中所為之陳述，經證明具有可信之特
    別情況，且為證明犯罪事實之存否所必要者，得為證據。刑
    事訴訟法第159條之3第1項第3款定有明文。經查，證人甲○
    經原審法院傳喚、拘提均未到庭，有該送達回證及拘票在卷
    可稽（見原審卷第121 頁、第122 頁、第189 頁至第194 頁
    、第209 頁、第213 頁至第217 頁、第232 頁至第236 頁）
    ，而其97年10月13日之警詢筆錄，同樣係被告二人遭拘提前
    製作，製作當時並無被告二人在場，其陳述內容亦為其遭被
    害經過，當時甲○的主觀心理狀態應無受到壓迫，其客觀環
    境條件堪認可信，而甲○97年10月15日之警詢筆錄，主要在
    進行相關指認程序，尚無推翻前次可信情況之事證，且甲○
    警詢之陳述，為證明本件犯罪事實存否所必要，故對被告丙
    ○○、丁○○而言，均具有證據能力。
  (二)證人甲○於偵查陳述之內容，經核並無顯不可信之情況，而
    被告及其選任辯護人並未釋明證人甲○偵查中之供述有何顯
    不可信之情況，依刑事訴訟法第159 條之1 第2 項規定，對
    被告丙○○、丁○○而言，均具有證據能力。
  (三)辯護人為被告丁○○辯護稱：證人甲女、甲○之間所述矛盾
    ，其等前後所述不一云云。惟查證據之取捨及犯罪事實之認
    定，乃事實審法院之職權，苟其取捨，不違背經驗法則或論
    理法則，不得任意指為違法；又告訴人、證人之陳述有部分
    前後不符時，究竟何者為可採，法院仍得本其自由心證予以
    斟酌，非謂一有不符或矛盾，即應認其全部均為不可採信。
    證人甲女、甲○之陳述彼此間縱有不符，究竟何者為可採，
    本院仍得本於自由心證予以斟酌，非謂一有不符或矛盾，即
    應認其全部均為不可採信，而無證據能力。
五、證人黃銘輝、吳新亞偵查中所為證述，經核並無顯不可信之
    情況，而被告丙○○、丁○○亦未釋明證人黃銘輝前開供述
    有何顯不可信情況，且經原審法院傳訊證人黃銘輝、吳新亞
    到庭作證，賦予被告與辯護人之對質詰問權，依刑事訴訟法
    第159 條之1 第2 項規定，對被告丙○○、丁○○而言，均
    有證據能力。
六、被告丙○○、丁○○均爭執證人林子淳關於本件販賣毒品所
    言之證據能力，辯稱為證人臆測之詞，無證據能力云云。惟
    被告二人及其等辯護人並未具體指明其等所指「關於本件販
    賣毒品所言」為何，而經本院核閱證人林子淳妨害性自主案
    中歷次偵查及審判中（以被告身分）陳述，亦未見證人林子
    淳針對本案相關部分有何猜測之詞，此外被告二人及其辯護
    人亦未曾聲請傳訊該名證人，換言之，被告二人及其等辯護
    人本可對證人林子淳行使對質詰問權，然卻自願不行使，本
    案並無剝奪渠等憲法第8 條第1 項所定正當法律程序及憲法
    第16條所保障之基本訴訟權情形，參諸刑事訴訟法第159 條
    之1 第1 項、第2 項規定，證人林子淳於偵查、法院所言，
    對被告丙○○、丁○○均具有證據能力。
七、扣押物品目錄表對被告丙○○、丁○○是否具有證據能力部
    分：按除顯有不可信之情況外，公務員職務上製作之紀錄文
    書、證明文書得為證據，刑事訴訟法第159 條之4 第1 款定
    有明文。經查：司法警察機關於執行扣押時，依刑事訴訟法
    第139 條第1 項規定應製作收據，詳記扣押物之名目，付與
    所有人、持有人或保管人，故製作扣押物品目錄表之司法警
    察具有公務員身分，其本於上開法定職務製作證明文書，製
    作又係當場為之，並交付所有人、持有人或保管人1 份，如
    有錯誤自可當場請求更正，其真實之保障極高，除有顯不可
    信之情況外自具證據能力。本案警員於查獲現場既在被告丁
    ○○、甲○身後草叢內發覺一內藏有扣案毒品之七星牌香菸
    盒之事實，為被告丁○○所不否認，並經當時在場之證人甲
    女、甲○分別證述在卷，則扣押筆錄內記載扣案毒品即與事
    實相符，至於扣案毒品是否確為被告丁○○所持有，則屬證
    明力問題，被告丙○○、丁○○否認扣案筆錄之證據能力，
    並以被告丁○○於警詢時否認持有扣案毒品，然扣案物品目
    錄確記載被告丁○○為持有人，顯見警察有對被告丁○○刑
    求云云，並不足採。
貳、實體部分：
一、被告辯解：
  (一)被告丙○○部分：
    訊據上訴人即被告丙○○矢口否認有販賣第二、三級毒品犯
    行。辯稱：甲○沒有打電話向伊購買毒品甲基安非他命，伊
    也沒有向阿華以10,800購買本案扣案毒品，伊也沒有要丁○
    ○攜帶扣案毒品去跟甲○交易云云。選任辯護人為被告辯護
    意旨略以：證人黃銘輝於原審證述扣押物品係在台北市○○
    區○○街42號對面公園之大樹下二男一女之後方草叢中發見
    ，惟該扣押物品目錄表竟記載丁○○為該物品之所有人、持
    有人、保管人，並令丁○○簽名捺指印，足見該簽名及捺指
    印係因丁○○受脅迫利誘及不正方法所為之行為，當無證據
    能力。進而言之，警員製作被告丙○○警詢筆錄均係在脅迫
    利誘及不正方法之情況進行，該警詢筆錄亦當無證據能力；
    本案檢察官並未具體舉證被告丙○○於何時？何地？向何人
    購買毒品？復無證據證明扣押物品為丁○○所持有，甚且所
    謂以新台幣13,800元代價出售予甲女、甲○，惟交易現場之
    三人（丁○○、甲女、甲○) 均無任何隨身攜帶之現金，更
    無13,800元扣案，而證人即警員黃銘輝、吳新亞亦結證現場
    三人確無現金，均足證檢察官之舉證尚未達到不至有所懷疑
    而得確信為真實之程度等語。
  (二)被告丁○○部分：    
    訊據上訴人即被告丁○○亦矢口否認犯行。辯稱：被告丙○
    ○沒有叫伊去交易，是甲○打電話給伊說他與甲女在台北市
    ○○街前的公園那邊，他沒有錢吃飯，問伊要不要過去，伊
    就去了，到了那邊伊有抽甲○給的七星牌香煙，警察在伊後
    面查獲的七星牌香煙盒不是伊的，伊當時有要求要驗指紋，
    伊完全不知道毒品的事云云。選任辯護人為其辯護意旨略以
    ：證人甲女、甲○均有說謊、避重就輕情形，證人甲女於97
    年12月22日偵查時稱毒品不是伊買的，伊從沒碰過毒品（見
    士檢97偵16O63 號卷第56頁），惟於97年10月3 日警詢、偵
    查中卻坦承施用毒品，並稱於97年10月1 日晚間7 、8 點施
    用最後一次等語，足見本案應係甲女向甲○購買毒品所衍生
    ；又甲○雖於97年11月24日偵查時稱係甲女向丙○○借錢購
    買毒品等情，然依丙○○所供甲○有多次向其借錢情事，顯
    見甲○97年11月24日偵查時所稱情事，真實情形應為甲○向
    丙○○借錢購買毒品以販售予甲女，被告及丙○○均不知情
    甲女、甲○毒品交易情形，否則為何甲女稱甲○說要賣毒品
    賺錢，其從未與丙○○連絡購毒，也沒有約丙○○見面；再
    觀諸甲女、甲○所供10月3 日在公園係為辦現金卡聊天等情
    ，且本案警員於97年10月3 日並無查獲甲女、甲○或被告丁
    ○○身上有超過13,800元，自應為有利被告事實之認定。再
    者甲○於97年10月3 日電話聯絡被告丁○○至公園附近陪同
    辦現金卡及聊天，該公園查獲之毒品極有可能係甲○所攜帶
    ，但絕非為被告丁○○所攜帶欲從事毒品交易之用，否則為
    何甲○於盤查時一直在吸菸，其身上攜帶煙盒與藏毒煙盒相
    同品牌；本案證人甲女、甲○證言前後矛盾，彼此間供述亦
    不一致，自難採為不利被告丁○○之證據等語。
二、經查：
  (一)97年10月3 日下午1 時15分許，臺北市政府警察局大同分局
    警員在臺北市○○區○○街42號前公園，發覺被告丁○○、
    甲○、甲女行跡可疑而上前盤查，並在被告丁○○、甲○後
    方草叢中發覺七星牌香菸盒1 個內藏有甲基安非他命1 包、
    四氫大麻酚1 包、愷他命6 包之事實，為被告丁○○所不否
    認，並經證人甲女、甲○於警詢、偵查中所證，證人即查獲
    警員吳新亞、黃銘輝於偵查、原審證述相符，並有搜索扣押
    筆錄存卷可稽，而扣案毒品經鑑定結果，甲基安非他命1 包
    （毛重1.689 公克，淨重1.389 公克，取樣0.0001公克鑑析
    用罄，驗餘淨重1.3889公克），愷他命6 包（毛重4.5970公
    克，淨重3.3970公克，取樣0.0006公克鑑析用罄，驗餘淨重
    3.3964公克），四氫大麻酚1 包（毛重0.55公克，淨重0.35
    公克，取樣0.0046公克鑑析用罄，驗餘淨重0.3454公克），
    有交通部民用航空局航空醫務中心毒品鑑定書一份在卷可稽
    （見2121偵查卷影卷第98頁），此部分事實，應堪認定。
  (二)被告丙○○、丁○○均否認販賣毒品犯行，並以前詞置辯，
    被告丁○○另辯稱：伊沒有販賣毒品，伊於97年10月3 日去
    臺北市○○區○○街42號前之公園，是因為甲女、甲○約伊
    ，因為甲女、甲○都欠伊錢，甲○打電話來說甲女要辦現金
    卡還錢，所以跟伊約在公園等，當時等了很久，他們卡都還
    沒辦好，後來伊才知道他們騙人，且警方查獲的毒品也不是
    在伊身上搜到的，而是在後面草地上搜到，當時警察搜到的
    毒品放在一個七星香煙煙盒，因為伊剛好也抽七星香煙，所
    以警方就說毒品是伊的云云。惟查：被告丙○○於前案妨害
    性自主案中，於警詢時供承其向甲女催討金錢之原因為：因
    甲女向甲○表示要購買愷他命、安非他命、大麻，甲○即問
    伊能不能幫他調毒品，伊向一位綽號「阿華」之男子購買愷
    他命、安非他命、大麻等毒品，金額為10,800元，毒品拿到
    後，伊交給丁○○，請他送到民權西路捷運站（即靠近警方
    查獲地點）給甲○，且要丁○○向他們收17,800元，後來他
    們三人被保安大隊查獲，伊與甲○的債務關係就是指這筆錢
    。伊要向甲○收17,800元的原因，是因為甲○事先欠伊4,00
    0 元，毒品部分13,800元，伊賺取毒品的差價是3,000 元，
    其中1,000 元是要給丁○○的車馬費，丁○○當時就知道甲
    女、甲○向伊調毒品的事，也知道他送的東西就是毒品。伊
    後來要甲女簽立面額10萬元之本票，是因為除了上開17,800
    元外，還有丁○○被查獲當時，伊支付的交保金2 萬元，加
    上利息合計為5 萬元，後來甲女說要幫甲○付這筆5 萬元的
    錢，當時甲女是在被打的情況下，才簽立這張面額為10萬元
    之本票等語（見16063 號偵查卷第13頁至第14頁），於前案
    妨害性自主案法院審理時亦供承：被告丁○○的2 萬元是我
    出錢幫他交保的，毒品17,800元沒有交易成功，是甲○（即
    妨害性自主案中的甲男）拉線的，他打電話問我有沒有東西
    ，就是毒品愷他命、安非他命、大麻等，我說幫甲○聯絡看
    看等語（見前案妨害性自主案臺灣臺北地方法院97年度訴字
    第2356號卷第220 頁），已供承甲女透過甲○向其購買扣案
    毒品，其向綽號「阿華」之人販入後，交由被告丁○○交付
    予甲女、甲○之事實不諱，核與甲女於前案妨害性自主案警
    詢時證稱：伊之所以會與甲○一起前往妨害性自主案之案發
    地點，是因為被告丙○○要伊與甲○跟他走一趟，去處理愷
    他命交易的事情，因為之前伊朋友要伊幫忙問有沒有愷他命
    、安非他命之類毒品的貨，所以伊請甲○幫伊的朋友下單，
    後來伊朋友失聯，甲○說這一條買毒品的錢伊要幫伊的朋友
    出，因為東西已經下來了。另外，伊與甲○、被告丁○○在
    臺北市○○○路捷運站後面公園被保安大隊查獲毒品並移送
    ，我們3 人都被裁定2 萬元交保，被告丁○○要伊付3 萬元
    擔保金，甲○要付4 萬元，擔保我們不會把他咬出來，這些
    錢伊一直沒有給，所以被告丙○○要我們一起去處理這兩件
    事情等語（見16063 號偵查卷第35頁至第36頁）。證人甲○
    於前案妨害性自主案警詢時證稱：伊之所以會與甲女出現在
    妨害性自主案之案發地點，是因為要與被告丙○○處理錢的
    事情，甲女約於3 週前即97年9 月中旬問伊有沒有辦法幫她
    購買到毒品，伊表示自己卡一條再審所以沒有再碰了，但可
    以幫她問問看誰有，後來伊幫甲女問到被告丙○○他們有毒
    品，請他們自己聯絡，甲女要伊幫她約被告丙○○，要伊跟
    被告丙○○說要安非他命2 包、愷他命有多少就給多少、大
    麻1 包，總價約17,800元，直到97年10月初被保安大隊查獲
    當天，甲女跟被告丁○○約時間及地點要交貨，甲女要伊陪
    著去，但還沒交易就被警方查獲。被告丁○○交保之後，表
    示甲女要負責2 萬元的交保金及17,800元的購買毒品現金，
    後來甲女一直拖延，被告丙○○等人生氣，覺得甲女沒誠意
    解決，所以開出5 萬元的金額要甲女拿出來處理，伊也被拖
    下水要當甲女的保證人，約定交易毒品當天是被告丁○○前
    往交易，是因為被告丁○○是幫被告丙○○處理毒品交易的
    人等語（見16063 號偵查卷第26頁）均相符合，足證被告丙
    ○○、丁○○確實有共同販賣上開毒品與甲女之犯行，惟於
    尚未交付前即為警查獲。
  (三)除被告丙○○前揭妨害性自主案之警詢供述外，被告二人對
    於甲女、甲○為何與渠等間有債務糾紛，致衍生前案妨害性
    自主案之說詞多所不一，被告丙○○曾於前案妨害性自主案
    之偵查、審理，及本案偵查中先後供稱：伊沒有在警詢時說
    甲女、甲○向伊調毒品，應該是甲○向「阿華」買毒品，甲
    ○跟伊借2 萬元。甲○總共跟伊借了5 萬元，他陸續都有還
    ，還有欠款，他借了很多次，但最清楚的是一次3 萬元、一
    次2 萬元，因為這兩筆金額比較大，伊比較記得，所以向他
    追討5 萬元云云（見16063 號偵查卷第57頁、第62頁）；因
    為甲○之前跟伊借1 萬7 千多元云云（見22845 號偵查卷卷
    第111 頁）；甲○有欠伊錢，他在9 月間向伊借錢，伊是在
    三重五華街甲○的住處交錢給他，甲○向伊借5 萬元，交錢
    時沒有別人在場，被告丁○○在甲○家的陽台等伊云云（見
    22845 號偵查卷第231 頁）；甲○有欠伊錢，差不多是3 萬
    多元，就是被告丁○○交保的2 萬元還有一些酒錢，這些和
    甲女都沒有關係云云（見2356號偵查卷第221 頁）；是甲○
    而非甲女欠我們錢，甲○欠伊5 萬元，甲○欠被告丁○○2
    萬2 千元左右云云（見前案妨害性自主原審法院2356號卷第
    282-1 頁）。而被告丁○○於前案妨害性自主案偵查、審理
    ，及本案偵查中先後供稱：因為甲女欠錢，而甲○是介紹人
    云云（見16063 號偵查卷第19頁）；因為甲○曾向被告丙○
    ○借錢，不是買毒的錢，交保金要甲女付款是伊說的，因為
    交保金是臨時向人借來的，所以要他們分擔一點（見16063
    號偵查卷第58頁）；因為甲○欠被告丙○○1 萬7 千多元（
    見2284 5號偵查卷第114 頁）；因為甲○有欠被告丙○○一
    些錢，差不多5 萬元，因為那是伊和被告丙○○合夥做生意
    的錢，伊才與被告丙○○一起去（討錢），不是甲女欠被告
    丙○○錢（見前案妨害性自主案原審法院2356號卷第221 頁
    至第22 2頁）；之前甲○陸陸續續向伊及被告丙○○借錢，
    都由被告丙○○接觸，還有之前交保金2 萬元的事情（見前
    案妨害性自主案原審法院2356號卷第277 頁至第277-1 頁）
    。渠等關於債權債務主體？借款原因？借款金額？二人先後
    供述並不一致，則若被告二人與甲○間的債權債務關係均係
    出自單純的借款關係，為何被告二人對於借款的原因事實歷
    次所供前後矛盾，迄今仍無法交代清楚？又若此債權債務關
    係原則上存在於被告丙○○與甲○間，為何於前案妨害性自
    主案中，被告二人會要求甲女還錢，且手段乃多人共同對甲
    女恐嚇、毆打、強拍裸照、強制性交、以細鋁棒入甲女陰道
    抽動之性凌虐、強迫簽立本票等極其殘暴方法？顯見被告二
    人非僅與甲○有債權債務糾紛，其對象尚包含甲女，且此債
    權債務糾紛之原因關係應即緣起於上開毒品交易行為，被告
    二人始會對此債務糾紛的原因關係刻意砌詞隱瞞，致所辯不
    一。此外，被告丙○○於原審供稱：甲○一共欠伊2 萬多元
    ，不曉得後來怎麼吵到本案被告丁○○的保釋金，因為被告
    丁○○的保釋金2 萬元是跟伊借的，而伊也是跟別人借的，
    所以要甲○先還伊，被告丁○○跟伊借的2 萬元保釋金，當
    時是以伊妹妹黃玉慈的名義繳的等語（見原審卷第22 5頁、
    第226 頁反面），則若非被告丁○○係受被告丙○○委託前
    往臺北市○○區○○街42號前之公園內，欲與甲女、甲○進
    行毒品交易，被告丁○○被查獲時，所應支付的保釋金2 萬
    元又與被告丙○○何關？被告丙○○、丁○○又有何立場對
    甲女、甲○催討此筆款項？且本案警察於案發現場查扣之甲
    基安非他命1 包、四氫大麻酚1 包、愷他命6 包，雖非在被
    告丁○○或甲女、甲○身上查獲，然均與被告丙○○於前案
    妨害性自主案警詢時供稱甲女透過甲○訂購之毒品種類相符
    ，此等客觀事證均足以證明被告二人與甲女、甲○間，確實
    有上開毒品買賣之約定及交易行為。
  (四)證人甲○除前揭證述內容外，於前案妨害性自主案之偵查、
    審理，及本案偵查中，雖另先後證稱：甲女透過伊認識被告
    二人，伊與被告二人或甲女間均無借款關係，甲女與被告二
    人間有無金錢糾紛或購毒事宜，伊均不清楚，警方查獲當天
    ，甲女說要把錢給被告丙○○，被告丙○○派被告丁○○來
    拿，伊去的時候不知道有毒品云云（見22845 號偵查卷第21
    7 頁至第220 頁）；伊與被告丁○○、甲女在上開公園被警
    方查獲，是因為甲女說她欠被告丁○○錢，後來伊才知道甲
    女有向被告丁○○他們購買毒品，（檢察官偵訊後當庭改稱
    ）甲女一開始問伊三級毒品愷他命的事，伊說自己有案在身
    ，沒辦法幫她，伊跟被告丙○○本來就是好朋友，知道被告
    丙○○有在賣毒品，就讓他們兩人自己去聯絡，（檢察官偵
    訊後當庭改稱）甲女要訂安非他命、大麻、愷他命，伊就幫
    她向被告丙○○講，但伊有跟甲女說：「這些事你們自己處
    理，不要把我拉進去」，案發當天被警方查獲後，伊才知道
    是甲女要跟被告丁○○他們拿毒品，但因為毒品被警察搜掉
    了，所以要求錢還是要給他們等語（見16063 號卷第119 頁
    至第120 頁）。查證人甲○關於本案毒品交易緣由、查獲當
    日為何前往查獲現場，其歷次供述雖有不一致之情，然甲○
    於本案既為甲女聯繫購毒事宜，其於偵查時為恐己身涉犯罪
    嫌，致前後證述轉折，甚而將買賣毒品責任歸於甲女及被告
    二人身上之動機可以理解，況且甲○嗣在檢察官偵時，其改
    稱後證述之內容已與被告丙○○、證人甲女於警詢之供述情
    節相符，被告二人之辯護人以甲○前後證述不一之瑕疵，而
    認甲女、甲○對被告二人所為不利之證述均不足採云云，顯
    無可參。再共同被告丙○○於原審以證人身分結證：97年9
    月至97年10月3 日間與甲女不熟，沒有聯絡，不知丁○○97
    年10月3 日為何出現在查獲地點，沒有委託丁○○處理事情
    或和人見面；甲○沒有打電話給我，我也沒有賣毒品，也沒
    有叫丁○○拿過去和收錢等語（見原審卷第125 、126 頁）
    ；惟此不惟與證人丙○○於警詢及前案妨害性自主案中之供
    述不符，亦與證人甲女、甲○之證述不符，自不足採為有利
    被告丁○○之證據。又共同被告丁○○於原審以證人身證證
    述：扣案毒品不是我持有，97年10月3 日那天擺攤到天亮，
    丙○○已經提早先回去休息，我收完後準備要回去就接到甲
    ○電話，要我陪他聊天，他說他在捷運站，他說他和朋友要
    辦現金卡很無聊，要我陪他聊天；黃世喜的朋友我幾乎都認
    識，沒有聽過小黑這個人等云云（見原審卷第138 頁），惟
    此與被告丙○○於警詢、前案妨害性自主案審理時之供述不
    符，亦與證人甲女、甲○前揭警詢證述情節不符，所為證詞
    為本院所不採，自不足為有利於被告丙○○之證據。
  (五)按販賣毒品之所謂販賣行為，係行為人基於營利之目的，而
    販入或賣出毒品而言。販賣毒品者，其主觀上須有營利之意
    圖，且客觀上有販賣之行為，即足構成，至於實際上是否已
    經獲利，則非所問。即於有償讓與他人之初，係基於營利之
    意思，並著手實施，而因故無法高於購入之原價出售，最後
    不得不以原價或低於原價讓與他人時，仍屬販賣行為。再販
    賣毒品係違法行為，非可公然為之，亦無公定之價格，不論
    任何包裝，均可任意分裝增減份量，而每次買賣之價量，亦
    可能隨時依雙方間之關係深淺、資力、需求量及對行情之認
    知、來源是否充裕、查緝是否嚴緊，購買者被查獲時供述購
    買對像之可能性風險之評估等，因而異其標準，並機動調整
    ，非可一概而論，販賣之利得除經坦承犯行或價量俱臻明確
    外，委難察得實情，販賣之人從價差或量差中牟利方式雖異
    ，其意圖營利之非法販賣行為則一，是除非別有事證，足認
    係按同一價量委買、轉售或無償贈與，確未牟利外，尚難執
    此遽認非法販賣之證據有所未足，致使知過坦承者難辭重典
    ，飾辭否認者反得僥倖，而失情理之平。扣案毒品被告丙○
    ○係以10,800元之價格向綽號「阿華」之人販入，並欲以13
    ,800之價格出售予甲○，3,000 元為其所賺取之差價等情，
    已據被告丙○○於警詢時供承在卷，被告丙○○具營利之意
    思而販賣扣案毒品，亦屬明確。
  (六)次按販賣毒品罪，並不以販入之後復行賣出為要件。祇要以
    營利為目的，將毒品販入或賣出，有一於此，仍屬犯罪既遂
    （最高法院25年非123 號、67年台上字第2500號判例意旨參
    照）。甲女透過甲○向被告丙○○購買扣案毒品，被告丙○
    ○基於營利意思，向綽號「阿華」之人販入扣案毒品，並交
    由被告丁○○攜往約定地點交付、收款，雖被告丁○○、甲
    女、甲○於查獲地點，因甲女未能準備錢，致被告丁○○未
    將扣案毒品交付，即為警查獲，雖本案查獲時並無在被告丁
    ○○或甲女、甲○身上扣得同等之金額，並不影響被告丙○
    ○基於營利意思而販入扣案毒品，被告丙○○仍屬犯罪之既
    遂。次按「共同正犯之所以應對其他共同正犯所實施之行為
    負其全部責任者，以就其行為有犯意之聯絡為限，若他犯所
    實施之行為，超越原計畫之範圍，而為其所難預見者，則僅
    應就其所知之程度，令負責任，未可概以共同正犯論」（最
    高法院50年台上字第1060號判例）。被告丙○○販入扣案毒
    品後故交由被告丁○○持往查獲地點交付甲女、甲○並收取
    價款，賺取的差價3,000 元，其中1,000 元是要給被告丁○
    ○的車馬費，被告丁○○當時就知道甲女、甲○向其調取毒
    品的事，也知道送的東西就是毒品等情，已據被告丙○○於
    警詢時證述在卷，惟本案並無積極證據足資證明被告丁○○
    知悉甲○向被告丙○○購買扣案毒品，而與被告丙○○基於
    意圖營利而販入扣案毒品之犯意聯絡，則被告丁○○自僅就
    其所參與之部分即攜帶毒品至約定地點交付及收款部分，負
    其共犯責任。換言之，被告丁○○攜帶扣案毒品至約定地點
    與甲女、甲○交易毒品，未及交付毒品及收取款項前即為警
    查獲，就被告丁○○而言，仍屬販賣未遂。
  (七)綜上，本件事證明確，被告二人犯行堪予認定，均應依法論
    科。至被告丙○○、丁○○於本院審理時再聲請傳喚證人甲
    ○到庭為證，惟查證人甲○於原審經傳、拘均未到場，而有
    所在不明而無法傳喚之情，已如前述，雖經本院再予傳喚，
    惟傳票仍寄存警察機關，有本院送達回證在卷可稽（見本院
    證物袋），此部分之證據自屬無從調查，併予敘明。
三、被告行為後法律有變更者，適用行為時之法律，但行為後之
    法律有利於行為人者，適用最有利於行為人之法律，刑法第
    2 條第1 項定有明文。被告二人行為時之毒品危害防制條例
    第4 條第2 項、第3 項分別規定為：「製造、運輸、販賣第
    二級毒品者，處無期徒刑或7 年以上有期徒刑，得併科新臺
    幣700 萬元以下罰金。」、「製造、運輸、販賣第三級毒品
    者，處5 年以上有期徒刑，得併科新臺幣500 萬元以下罰金
    。」，上開條文於98年5 月20日經總統號令修正公布，並自
    公布後6 個月即98年11月20日施行，前開條文修正後分別規
    定為：「製造、運輸、販賣第二級毒品者，處無期徒刑或7
    年以上有期徒刑，得併科新臺幣1000萬元以下罰金。」、「
    製造、運輸、販賣第三級毒品者，處5 年以上有期徒刑，得
    併科新臺幣700 萬元以下罰金。」，比較修正前後規定，應
    以適用修正前毒品危害防制條例第4 條第2 項、第3 項之規
    定，對被告二人較為有利。
四、按甲基安非他命、四氫大麻酚均為毒品危害防制條例第2 條
    第2 項第2 款規定之第二級毒品，愷他命則為同條例第2 條
    第2 項第3 款規定之第三級毒品。核被告丙○○所為，係犯
    98年5 月20日修正前毒品危害防制條例第4 條第2 項、第3
    項之販賣第二級毒品罪、販賣第三級毒品罪；被告丁○○所
    為，係犯98年5 月20日修正前毒品危害防制條例第4 條第6
    項、第2 項、第3 項之販賣第二級毒品未遂罪、販賣第三級
    毒品未遂罪。其持有第二級毒品甲基安非他命、四氫大麻酚
    、第三級毒品愷他命之低度行為，為販賣、販賣未遂之高度
    行為所吸收，均不另論罪。被告二人就所犯上開二罪，就被
    告丁○○攜帶扣案毒品至約定地點交付予甲女、甲○，並收
    取價款之事實，有犯意之聯絡及行為之分擔，應論以共同正
    犯。被告二人以一個販賣行為，同時觸犯上開二罪名，為想
    像競合犯，應依刑法第55條規定，被告丙○○從一重論以販
    賣第二級毒品罪，被告丁○○從一重論以販賣第二級毒品未
    遂罪。被告丁○○有如事實欄所載前案科刑執行情形，有本
    院被告前案紀錄表一份在卷可考，其於有期徒刑執行完畢後
    ，5 年以內故意再犯本件有期徒刑以上之罪，為累犯，應依
    刑法第47條第1 項之規定加重其刑（法定本刑無期徒刑部分
    依法不得加重）。被告丁○○已著手於販賣毒品行為而不遂
    ，為未遂，應依刑法第25條第2 項規定，按既遂犯之刑減輕
    之，並先加後減之。至被告丙○○基於營利之意思而販入，
    其販賣毒品行為於營利販入時已屬既遂，不得認為未遂。
五、原審認被告二人犯行明確，而予論罪科刑，固非無見。惟查
    (一)被告丙○○係基於營利意思販入扣案毒品後，始交由被告
    丁○○持往交付甲女、甲○並收取價款，原判決認被告丙○
    ○、丁○○自始即基於販賣第二級毒品、第三級毒品之犯意
    聯絡而販入扣案毒品，事實認定及法律適用尚有違誤。(二)按
    無期徒刑不得加重，刑法第65條第1 項定有明文，被告丁○
    ○符合累犯規定加重其刑，原判決就被告丁○○所犯毒品危
    害防制條例第4 條第2 項法定本刑無期徒刑部分仍予加重，
    亦有未合。(三)扣案包裝毒品之分裝袋8 個，為防止毒品潮濕
    ，便於攜帶，為被告丙○○、丁○○所有供販賣二、三級毒
    品所用之物，原判決疏未諭知沒收。被告二人否認犯罪，提
    起上訴，指摘原判決不當，固無理由，惟原判決既有上開可
    議，應由本院將原判決撤銷，並自為判決。爰審酌被告二人
    正值年富力壯，卻不思以正途賺取金錢，明知毒品戕害身心
    ，為牟取利益，猶著手販賣他人，其行為實不可取，而被告
    丁○○犯行因於毒品交易時未及交付即為警方查獲而止於未
    遂，並斟酌被告二人犯後迄今仍砌詞否認犯行，態度不佳等
    一切情狀，就其等所犯分別量處如主文所示之刑。扣案之甲
    基安非他命1 包（驗餘淨重1.3889公克）、四氫大麻酚1 包
    （驗餘淨重0.3454公克），均為查獲之第二級毒品，應依毒
    品危害防制條例第18條第1 項前段規定宣告沒收銷燬。扣案
    第三級毒品愷他命6 包（驗餘總淨重3.3964公克），為違禁
    物，雖非屬毒品危害防制條例第18條第1 項前段所稱查獲之
    第一、二級毒品，惟仍屬刑法所禁止持有之違禁物，應依刑
    法第38條第1 項第1 款之規定宣告沒收，又扣案包裝毒品分
    裝袋8 個（即包裝甲基安非他命1 個、四氫大麻酚1 個、愷
    他命6 個），為防止毒品潮濕及便利攜帶之用，且為被告丙
    ○○、丁○○所有供販賣第二、三級毒品所用之物，應依毒
    品危害防制條例第19條第1 項前段沒收之。
據上論斷，應依刑事訴訟法第369條第1項前段、第364條、第299
條第1 項前段，98年5 月20日修正前毒品危害防制條例第4 條第
2 項、第3 項、第6 項，毒品危害防制條例第18條第1 項前段、
第19條第1 項前段，刑法第2 條第1 項前段、第11條前段、第28
條、第55條、第47條第1 項、第25條第2 項、第38條第1 項第1
款，判決如主文。
本案經檢察官沈世箴到庭執行職務。
中    華    民    國    99    年    10    月    5     日
                  刑事第八庭  審判長法  官  張傳栗
                                    法  官  劉嶽承
                                    法  官  黃斯偉
以上正本證明與原本無異。
如不服本判決，應於收受送達後10日內向本院提出上訴書狀，其
未敘述上訴之理由者並得於提起上訴後10日內向本院補提理由書
（均須按他造當事人之人數附繕本）「切勿逕送上級法院」。
                                    書記官  王宜玲
中    華    民    國    99    年    10    月    5     日

附錄：本案論罪科刑法條全文
毒品危害防制條例第4條
製造、運輸、販賣第一級毒品者，處死刑或無期徒刑；處無期徒
刑者，得併科新臺幣2千萬元以下罰金。
製造、運輸、販賣第二級毒品者，處無期徒刑或7年以上有期徒
刑，得併科新臺幣1千萬元以下罰金。
製造、運輸、販賣第三級毒品者，處5年以上有期徒刑，得併科
新臺幣7百萬元以下罰金。
製造、運輸、販賣第四級毒品者，處3年以上10年以下有期徒刑
，得併科新臺幣3百萬元以下罰金。
製造、運輸、販賣專供製造或施用毒品之器具者，處1年以上7年
以下有期徒刑，得併科新臺幣1百萬元以下罰金。
前五項之未遂犯罰之。

司法院資訊處製作；財團法人民間司法改革基金會備份。
